Inventaris van het archief van de Heren van Altena
Nationaal Archief, Den Haag
- Stukken betreffende het beheer der rechten en bezittingen, D.
  - Rechten en bezittingen in den lande van Altena, II.
    - Aankomsttitels van huizen en landerijen, a.
      - Giessen, dd.
        - Verklaring der plaatselijke overheid van Woudrichem, dat het huis te Giessen aan Gerard van Horne was komen te vervallen., (1306); 77; 1 charter
          Rechter, schepenen en raad en gemene poort van Woudrichem oorkonden, dat het huis te Ghiecen, door de graaf van Ghelre aan Gheraert, heer van Horne en Altena in onderpand is gegeven en door deze wettig in pand gehouden tot op het tijdstip, waarop heer Hugheman van Ghiecen met zijn knapen den poorters van Woudrichem en heer Gheraert 28 stuks vee en 10 varkens ontroofden, na behoorlijke sommatie aan heer Gheraert is komen te vervallen, die er naar goeddunken mede gehandeld heeft.
          Ghegheven int jaer ons Heren dertien hondertich jaer ende vive des Vriendaghes voor onser Vrouwen licht-misse.
          Oorspr. (Inv. no. 77). Met zegel en contrazegel der gemeene poort van Woudrichem in bruine was.
      - Woudrichem, ee.
        - Opdracht van de manschap van een huis en erf buiten Woudrichem, benevens de zwaandrift en de manschap van Jacob Sassenland., 1488; 78; 1 charter
          (Reg.no. 104).
          Korteweg p.410-419 nr. 351
          104 1488 Juni 7
          Stedehouder en leenmannen der heerlijkheid Althenae oorkonden, dat Robbrecht Fave een huis en erf, gelegen voor de stad Woudrichem tussen de poort en het Kruisbroedersklooster, benevens de zwaansdrift en de manschap van Jacob Sassenland aan de stedehouder voornoemd ten behoeve van vrouwe Johanna van den Gruythuse, gravin tot Huerne, vrouwe tot Althena, etc., heeft opgedragen.
          Ghedaen ende geschiet in den jare ons Heeren dusent vierhondert acht ende tachtentich op den zevenden dach in Junio.
          Oorspr. (Inv. no. 78). Met zegels van Medaert van Maerle, stedehouder, en Robbrecht Fave in rode was, en dat van Johan van Schijnvelt in groene was, dat van Jacob Spierings Dirickszoon verloren.
    - Aankomsttitels van erftijnsen, b.
      - Eigendomsbewijs van een erftijns van één gouden Rijnschen gulden 's jaars, gevestigd door het klooster Sinte Mariëndonck bij Heusden op 17 morgen land, gelegen buitendijks aan De Werken., 1529; 79; 1 charter
        (Reg.no. 142).
        Korteweg p.444 nr. 376 (rep)
        142 1529 October 31,
        Anthonis van Huesden, prior en andere conventualen van het Cistercienserklooster van Sinte Mariëndonck bij Huesden beloven Jacob, graaf van Hoern, heer van den lande van Altena, etc., jaarlijks één gouden Rijnsen gulden te betalen van 17 morgen land, gelegen buitendijks aan Die Werken, uithoofde, dat zij dit land als vrij goed zullen mogen gebruiken.
        Int jair ons Heeren duysent viiff hondert negen ende tweyntich opten leestden dach in die maent van October.
        Oorspr. (Inv. no. 79). Met zegel van het convent in groene was.
    - Aankomsttitels van heerlijke rechten, c.
      - Gerecht van Andel, aa.
        Zie onder Giessen.
      - Gerechten van Giessen en Andel, bb.
        - Acte van overdracht der gerechten van Giessen en Andel door Vastraad Arnoutszoon van Giessen., [1312]; 80; 1 charter
          (Reg.no. 16).
          Korteweg p.38-39 nr. 47
      - Recht van de wind te Giessen, cc.
        - Eigendomsbewijs van de molen en het recht van de wind te Giessen. Met de oorspronkelijke octrooibrief d.d. 1412., 1412, 1485; 81.1, 81.2; 2 charters (getransfigeerd)
          (Reg.no. 60 en 99). 1412
          Korteweg p.226 nr. 254 1435; p.413-414 nr. 346
          - Charter, 81.1
            60 1412 Augustus 17
            Willem, hertog in Beyeren, graaf van Hollant, etc., verleent aan Florys van Kijfhoeck octrooi om een molen te bouwen te Ghiesen in den lande van Althena, ter plaatse, waar de oude molen stond, en die zolang te gebruiken, totdat het de graaf believen zal de molen voor zich op te eisen tegen betaling der bouwkosten, welke 120 Engelse nobelen bedragen.
            Gegeven in den Hage opten XVII dach in Augusto int jaer ons Heren M.CCCC ende twaleve.
            Oorspr. (Inv. no. 81.1). Met zegel van de oorkonder en contrazegel van Helmich van Dornic in rode was.
            Met transfix d.d. 1485 April 12 (zie no. 99).
          - transfix, 81.2
            99 1485 April 12
            Schepenen van Woudrichem oorkonden, dat Joest van Wijck de brief d.d. 1412 Augustus 17, waardoor deze is gestoken (zie no. 60) met alle rechten die daarin vervat zijn, aan Josten van Weyrborch als gemachtigde van Johanna van den Gruythuyse, gravin tot Heurne en vrouwe tot Althena heeft overgedragen.
            Gegeven int jaer ons Heeren dusent vierhondert vive ende tachtich op den twaelften dach In Aprille.
            Oorspr. (Inv. no. 81.2). Met zegels van Aert van Emmechoven en Dirck van Dockenbeeck in groene was, het eerste geschonden.
      - Recht van de gruit te Woudrichem, dd.
        - Eigendomsbewijs van de gruit te Woudrichem. Met oudere transportacte d.d. 1317., 1317, 1321; 82.1, 82, 2; 2 charters
          (Reg.no. 19 en 20). 1317
          Korteweg p.50 nr. 61 1321; p.52 nr. 64
          - 1317, 82.1
            19 1317 (Juli 4)
            Schepenen van Woudrichem oorkonden, dat Ghese, 's grutersdochter, het recht van de gruit aldaar, door haar van haar vader geërfd, aan haar zoon Jan heeft overgedragen.
            Ghegheven int jaer ons Heren dusent driehondert ende seventien, des Manen daechs na sinte Peters ende sinte Pauwels dach.
            Oorspr. (Inv. no. 82.1). Met zegels van Peter Lens en Gheraet Haec in bruine was.
          - 1321, 82.2
            20 1321 (September 6)
            Schepenen van Woudrichem oorkonden, dat Tieleman Willemszoon, Neude Vrankenzoon, en Gielijs van Echt gezamenlijk de handvest van de gruit te Woudrichem benevens de schepenbrief, waarbij Gheese, 's grutersdochter het recht van de gruit aan haar zoon Janne den Grutere opdroeg, aan Gharaerde, heer van Horne hebben overgedragen, doende zijlieden daarbij van al hun rechten afstand.
            Ghegheven int jaer ons Heren dertien hondert ende een ende twintich, des Sonnendaghes na sinte Gielijsdach.
            Oorspr. (Inv. no. 82.2). Met zegels van Willem van Striene en Tielman Janszoon in groene was.
    - Andere stukken betreffende rechten en goederen, d.
      - Grote tiend te Uppel, aa.
        - Acte betreffende de overdracht van de grote tiend te Uppel door Willem van Horne en zijn zoon Willem aan Lodewijcks Castellanus tegen een jaarlijkse rente van 13 ponden Utrechts. (afschrift van vidimus)., 1277; 83; 1 stuk
          (Reg.no. 7 en 44).
          Korteweg p.122-123 nr. 142
          7 1277 (April 25)
          Willem, heer van Altena en van Horne, en zijn oudste zoon Willem verklaren de grote tiend te Uppel verkocht te hebben aan Lodewicus Castellanus tegen een jaarrente van 13 ponden Utrechts, en verklaren voorts, dat diens vrouw en zonen deze tiend aan Lodewicus' dochter Beatrice en haar echtgenoot Johannes de Merwede hebben overgedragen.
          Datum anno M.CC.LXXVII, indic beati Marci ewangeliste.
          Gevidimeerd in de brief d.d. 1371 Augustus 15 (zie regest no. 44)
          Deze acte ook in O.B.Holland II, no. 332.
          44 1371 (Augustus 15)
          Willem, heer van Hoerne en Althena verklaart, dat heer Claes van der Merweyde, ridder, de helft van de grote tiend te Uppel met alzulke pacht als daar opstaat, benevens de brief d.d. 1277 April 25 (zie no. 7) aan heer Lambrecht Millinc, ridder, heeft overgedragen, behoudens het derde deel der voornoemde tiend, hetwelk aan Willem van Borchoven, zoon van 's heren Claes'zuster, toebehoort.
          Ghegheven tsinte Ghertrudenberge int iaer ons Heren M.CCC. een ende tseventich op onser Vrouwendach assumptio.
          Afschrift op papier, gecollationneerd door W.J. Rogge, secretaris van Ethen en Meuwen. (Inv. no. 83).
          Zie ook Leenkamer Holland no. 51 Oistervant XIIII, fol. 72, alwaar tevens een vidimus van de brief van 1277 (reg.no.7)
          86 Z.d.
          Jacob, graaf van Heudurne vezoekt de burtog van Bourgoingne, het door hem met Dirck van Lyesvelt langs arbitrale weg getroffen accoord, waarvan hij duplicaat overzendt, te willen ratificeren.
          Frans translaat op papier (Zie regest no. 44). Gehecht aan de brief d.d. 1464 November 21 (zie regest no. 85).
      - Tienden van De Werken, bb.
        - Compromis tussen Jan van Groesbeek en zijn borgen, enerzijds, en Engelbert van Andel, handelende uit naam van Willem van Horne, anderzijds, betreffende de tienden van De Werken., 1322; 84; 1 charter
          (Reg.no. 23).
          Korteweg p.53-55 nr. 67
          23 1322 (September 3)
          Schepenen van Woudrichem oorkonden, dat Jan van Groesebeec benevens Arnt van Croenstein, Didderic de Borchgrave, diens zoon Jan, Willem van Striene en Hugo Volprechtszoon, zijn borgen, aan Enghebrechte van Andle beloofd hebben ten behoeve van Willem van Horne, om terzake van een geschil over de tienden van De Werken op zekere voorwaarden 220 ponden zwarte tornoys te betalen.
          Ghegheven int jaer ons Heren dertienhondert ende twee ende twintich, des Vriedaghes na sinte Jansdach, alse hi onthovet wart.
          Oorspr. (Inv. no. 84). Met zegels van Jan Brienszoon, Bernt die Smit, Gheraert Peter Leenszoon, Gheraet Haec, Willem Wisse en Ghisebrecht van Riede in groene was.
      - Tolhuis te Woudrichem, cc.
        - Transportacten van het tolhuis van de voormalige grafelijke of grote tol., 1432, 1438 en 1444; 85.1, 85.2, 85.3; 3 charters
          (Reg.no's 64, 70 en 72).
          1432 Korteweg p. 244-245, nr. 286; 1438 pl. 245-246 nr. 288; 1444 p: 248-249 nr. 292
          Op de rugzijde der acte van 1438 staat met een 16e-eeuwse hand geschreven: "mijnen Heeren den Grave van Hornes nu toebehoort".
          - 1432, 85.1
            64 1432 Juni 1
            Jacob, hertogin in Beyeren, gravin van Hollant, etc., schenkt Florens van Kijfhoeck in de plaats van zijn huis te Zwijndrecht, dat ondanks het bestand in brand was gestoken, een huis met erf, gelegen aan de Waterpoort te Woudrichem, alwaar men de grote of grafelijke tol placht te houden.
            Gegeven in den Hage upten eersten dagh in Junio int jair ons Heren M.CCCC. twee ende dertich.
            Oorspr. (Inv. no. 85.1). Met zegel der gravin in rode was.
          - 1438, 85.2
            70 1438 April 22
            Schepenen van Woudrichem oorkonden, dat Florens van Kijfhoeck het tolhuis van de voormalige grafelijke tol te Woudrichem aan Tielman van den Campe heeft overgedragen en daarvoor de volledige koopsom ontvangen heeft.
            Ghegheven int jaer ons Heren viertienhondert acht ende dertich, opden twee ende twijntichsten dach in Aprille.
            Oorspr. (Inv. no. 85.2). Met zegels van Ghisebrecht Neyse Aerntszoon en Jan van Eeten in groene was.
          - 1444, 85.3
            72 1444 (April 25)
            Schepenen van Woudrichem oorkonden, dat Dirc van Oesterseel de huizinge en hofstad, gelegen binnen Woudrichem aan de Waterpoort, alwaar men de grote tol placht te houden, benevens de brieven, die hij daaromtrent bezat, aan Roelof van Lent heeft overgedragen, van wie hij de volledige koopsom voor deze opdracht heeft ontvangen.
            Ghegheven int jaer ons Heren viertien hondert vier ende viertich, op sente Marcus dach Ewangelistae.
            "Oorspr. (Inv. no. 85.3). Met zegels van Ghisebrecht Neyse Aerntszoon en Jan van der Heyde in bruine was; dat van Everaert Keye Janszoon geschonden."
    - Processen, e.
      - Arbitraal vonnis inzake een geschil tussen de graaf en gravin van Horne, enerzijds, en de heer en vrouwe van Poederoyen, anderzijds, betreffende de visserij in de Maas., 1487; 86; 1 charter
        (Reg.no. 103).
        Korteweg p. 416-417 nr. 350
        103 1487 December 16
        Medaert van Maerle, drossaard van den lande ven Althenae, Jan van Ghoor, Jacob Spierinc Diericszoon, Jannes van Schijnvelt, Willem Willemszoon, Jan van Rijswijck, Jan van Clootwiic Diericszoon en Claes Spierinc van Aelborch, gezamenlijk met Claes van Haeften als opperscheidsman uitspraak doende in een geschil tussen de graaf en de gravin van Huerne, enerzijds, en Peter van Hemert, heer tot Poederoyen en jonkvrouwe Janna van Herlaer, zjn huisvrouw, anderzijds, over het visrecht in de Mase vanaf de Zwarte Domme tot aan de Giessense veersteeg toe, kennen de visserij van de Zwarte Damme tot zover als het gerecht van Andel zich uitstrekt, aan Peter van Hemert en diens echtgenote toe, en bepalen voorts, dat beide partijen de baten uit de visserij van daar tot aan de Giessense veersteeg zullen delen.
        Inden jaere ons Heeren dusent vierhondert zeven ende tachtentich, den sesthienden dach in Decenbri.
        Oorspr. (Inv. no. 86). Met zegels der oorkonders in groene was, dat van Medaert van Maerle en Jan van Clootwiic Diericszoon verloren.
        Afschrift in no. 86 van de inventaris, fol. 173/4.
      - Vonnis in rade van Philips de Goede, waarbij aan die van Gorinchem bevolen wordt, om de grensscheiding der visserij van den heer van Altena aan de Zuidzijde van de Merwede te eerbiedigen. Met deurwaardersexploit., 1454 en (1455); 87.1, 87.2; 1 charter en 1 stuk (aaneengehecht)
        (Reg.no. 80 en 81).
        Korteweg p. 297-301 nr. 307; 301-302 nr. 308
        - Charter, 1454, 87.2
          80 1454 December 20
          Phillips, hertog van Bourgondië, graaf van Hollant, etc., oorkondt, dat ingevolge de overeenkomst, door de graaf van Huerne met de stad Gorinchem aangegaan, om de grenzen ener hem toegewezen visserij aan de Zuidzijde van de Merwede door Gecommitteerden uit den Hove van Hollant opnieuw te doen vaststellen, op 11 December 1.1. enige gecommitteerden ter plaatse zijn geweest, die in tegenwoordigheid van wederzijdse getuigen tonnen en palen hebben doen plaatsen, alwaar zulks behoorde en beveelt die van Gorinchem deze grehsscheiding te eerbiedigen en de vissers van de heer van Althena in hun visserij niet te storen.
          Gegeven up den twintichsten dach van December int jaer ons Heeren duysent vierhondert vier ende vijftich.
          Oorspr. (Inv. no. 87.2). Met zegel en contrazegel van de oorkonder in rode was. Met aangehechte brief d.d. 1455 Januari 6 (zie no. 81).
        - Stuk, 1455, 87.1
          81 (1455) Januari 6
          Jan Everdey, deurwaarder bij den Hove van Hollant, verklaart de brief d.d. 1454 December 20 (zie no. 80) aan de drossaard en het gerecht van Gorinchem te hebben betekend.
          Des Manendages upden heijligen Dertienendach, zesse dagen in Januario, int jair ons Heren duysent vierhondert vier ende vijftich na den loipe des hoifs van Hollant.
          Oorspr. (Inv. no. 87.1). Met handtekening van Jan Everdey.
          Gehecht aan de brief d.d. 1454 December 20 (zie no. 80).
      - Stukken betreffende een geschil tussen de heren van Altena en die van Hardingsveld betreffende de visserij aan de Noordzijde van de Merwede onder Hardingsveld., 1503-1548; 88, 88.1, 88.3; 1 omslag met 3 apart geborgen charters, waarvan 1 een transfix
        (Reg.no's 112, 124-131, 133 en 161).
        - omslag, 88
          112 1503 Juli 14
          Stedehouder-generaal en raadslieden van den Hove van Hollandt veroordelen Zeegher van Weyburch, drossaard van den lande van Althenae, verweerder in een proces over de visserij van Herdincxvelt contra de weduwe en de erfgenamen van Aernt die Juede, om de touwen, netten en ander vistuig, aan eisers toebehorende en door verweerder, hangende het geding, weggenomen, terug te geven en in hun vorige staat te brengen.
          Gedaen in den Haghe opten XIIIIten dach in Julio, anno XVc ende drie.
          Afschrift op papier (Inv. no. 88).
          118 1508 September 14
          Jacob, graaf van Horen, verleent ten overstaan van Johannes Passage, apostolisch en keizerlijk notaris te Mechelen, aan Mr. Philippus Dublet volmacht, om namens hem voor de Grote Raad aldaar te procederen, met recht van substitutie.
          Anno domini millesimo quingentesimo octavo, mensis vero Septembris die decima quarta.
          Gevidimeerd in de brief d.d. 1516 November 7 (zie regest no.127).
          124 1516 September 14
          A. Sandelin, griffier van den Hove van Hollandt verklaart, dat Gillis Schellairdt, rentmeester van de graaf van Hoirne, namens de graaf voornoemd, van het vonnis, op de 3e September 1.1. door den Hove bij verstek tegen de vroonmeesters en vissers van Worchem gewezen, appèl heeft aangetekend bij de Grote Raad te Mechelen.
          Actum den XIIIIen Septembris anno XVc ende zesthien.
          Oorspr. (Inv. no. 88). Met de handtekening van A. Sandelin.
          127 1516 November 7
          Philippe Le Muet, ordinaris-secretaris van de Koning van Castille, etc., verklaart, dat Mr. Philippe Doublet, procureur bij de Grote Raad te Mechelen, krachtens de hem op 14 September 1508 verleende volmacht (zie no. 118) Mr. Claude Doublet in zijn plaats als procesgevolsmachtigde van de graaf van Horne heeft gesubstitueerd.
          Au jourd huy VIIen de novembre l'an mil cincq cens et seize ... fait au de Malines.
          Oorspr. (Inv. no. 88). Met de handtekening van Ph. Le Muet.
          128 1516 December 30
          Gillis Scellaert, rentmeester, en Jan van Cloetwiick, stedehouder van den lande van Althenae, komen als gemachtigden van de graaf van Huern, heer van Althena, ten huize van Mr. Michiel Adriaens, kanunnik te Gorinchem, met de heer van Herdicxvelt overeen, om het proces voor de Grote Raad te Mechelen te schorsen tot aanstaande Lichmisse toe, en, indien beide partijen daarin mochten toestemmen, het. geschil over de visserij in de Merwede vóór gemelde datum door een scheidsgerecht te doen beslissen.
          Den XXXten dach ven December in den jaere XVc ende sestien.
          Op de rugzijde van de brief staat de eigenhandige bekrachtiging van dit compromis door Jacob, graaf tzo Hornes.
          129 (1517) Februari 13
          President en raden van de Grote Raad te Mechelen bevelen Mrs. Claude en Philippe Doublet, respectievelijk procureur van de graaf de Hornes, appellant, en van Johan de Jode, heer van Hardincxvelt, geïntimeerde, om hun schriftelijke verweren benevens de bewijsstukken binnen 14 dagen na dato dezes ter griffie te deponeren.
          Fait a Malines le XIIIe jour de fevrier, lan XVc et seize.
          Oorspr. (Inv. no. 88).
          131 1517 October 16
          "President en raden van de Grote Raad te Mechelen staan Mr. Claude Doublet, procureur van de graaf van Hornes, ''chevalier de lordre"", op diens rekest toe om zekere terzake dienende rechtstitel alsnog bij de processtukken te voegen."
          Fait a Malines le XVIe jour doctobre lan XVc et dix sept.
          161 1548 April 16
          "Philips van Montmorenty, graaf tot Hoern, heer van den lande van Althena, etc., en Aerdt die Joede, heer tot Hardixvelt, sluiten een accoord, waarbij eerstgenoemde om een eind te maken aan het proces, eertijds door Jacob, graaf tot Hoern tegen Jan die Joede gevoerd over de visserij in de Merwede binnen de limieten der heerlijkheid Hardixvelt en nog steeds hangende voor de Grote Raad te Mechelen, de heer van Hardixvelt met de he1ft der vronen van hetgeen in de vornoemde visserij met zogenaamde ""standaerten"" wordt gevangen, beleent."
          Up huyden den sestienden Aprilis anno XVc acht ende veertich.
          Oorspr. op papier (Inv. no. 88). Met handtekeningen van Philips van Montmoranty en Aerdt die Joede.
        - 1516 september 23, 88.1
          125 1516 September 23
          Kaerle, Koning van Castillen, etc., beveelt de eerste deurwaarder van wapene bij de Grote Raad te Mechelen naar aanleiding van het verzoek van de graaf van Hoorn, appelleerende van twee mandamenten-penaal, door den Hove van Hollant gewezen tegen zijn vissers op grond van pretensies van Jan de Joede op de visserij in de Merwede, die de graaf van Hoorne en zijn voorzaten heeft toebehoord, om president en raden van den Hove voornoemd, zomede de deurwaarder, welke de mandamenten ten uitvoer heeft gelegd, voor de Grote Raad te dagvaarden.
          Gegeven in onser stede van Mechelen ... den XXIIIen dach van September int jaer ons Heeren duusent vijf hondert ende zestiene, ende van onsen Rycke d'eerste.
          Oorspr. (Inv. no. 88.1). Met zegel van de Grote Raad in rode was. Met aangehechte brief d.d. 1516 Sept. 30 (zie no.126).
        - 1516 september 30, 88.2
          126 1516 September 30
          Harman H armanszoon, deurwaarder van wapene bij de Grote Raad te Mechelen verklaart de leden van het Hof van Hollant, benevens Wiliem van de Cruys, deurwaarder bij den Hove voornoemd, gedagvaard te hebben om op 7 November e.k. voor de Grote Raad te compareren, en deze dag eveneens aan Jan de Joede betekend te hebben.
          Upten lesten dach van September anno Xc ende zesthiene.
          Oorspr. (Inv. no. 88.2). Met opgedrukt papieren zegel van de oorkonder. Gehecht aan de brief d.d. 1516 September 23 (zie no. 125).
        - 1517 augustus 17, 88.3
          130 1517 Augustus 17
          Schepenen van Gorinchem oorkonden, dat Peter van Hagenau en Willem van Hukenhorst, poorters van Gorinchem, onder ede verklaard hebben, hoe zij gezien hebben, dat Gielis Scelaerts, rentmeester van de graaf van Horn, met de vissers van Woerckem uit-gevaren zijnde om met de zegen te vissen in 's graven visserij op Koelvoet, midden in de Merwede op fuiken en netten gestoten is, waardoor de zegens der vissers gescheurd en gebroken zijn.
          Gegeven opten zeven thienden dach in Augusto int jaer ons Heeren XVc ende seventhien.
          Oorspr. (Inv. no. 88.3). Het zegels van Folpaert Mathissen en Jan van Strijen Jansz. in groene was, geschonden.
      - Stukken betreffende een proces, hangende in appèl voor de Grote Raad te Mechelen tussen Anna van Egmond, gravin weduwe van Horne en de procureur-generaal bij het Hof van Holland over het gebruik van zekere korenvelden bij Cornsersluis., 1542; 89.1, 89.2; 2 charters (aaneengehecht)
        (Reg.no. 152 en 156).
        Korteweg p. 445-446 nr. 384; 458-459 nr. 387
        - transfix, 89.1
          152 1542 Augustus 17
          Kaerle, Rooms Keizer, etc. beveelt de eerste deurwaarder bij de Grote Raad te Mechelen om ten verzoeke van Anna van Egmondt, gravin-weduwe van Horne, mede uit naam van haar zoon jonkheer Phillippus van Montmorency, graaf van Horne, de procureur-generaal bij den Hove van Hollant te dagvaarden, hebbende laatstgenoemde krachtens een mandament-penaal van den Hove remonstrante en haar zoon willen dwingen om het gebruik der korenvelden bij Cornsersluis in den lande van Altena, welke van oudsher aan de heren van Altena hebben toebehoord, aan vreemden af te staan, hebbende zij daarenboven de aanwassen en het recht op de vogeljacht aan derden verpacht, waartegen de gravin van Horne tevergeefs bij dien Hove had geprotesteerd.
          Ghegeven in onser stede van Mechelen den XVIIe dach van Augusto int jaer ons Heeren duysent viif hondert twee ende veertich, van onsen Keyzerrijcke t XXIIe ende van onsen rijcke van Spaegnen, van de Sicilien ende anderen t XXVIe.
          Oorspr. (Inv. no. 89.1). Met zegel en contrazegel van de oorkonder in rode was. Met aangehechte brief d.d. 1542 Sept. 23 (zie no. 156).
        - transfix, 89.2
          156 1542 September 28
          Florijs Jacobszoon, deurwaarder, verklaart ten verzoeke van Cornelis van Haeften, procureur van Anna van Egmondt, gravin-weduwe van Horne, de procureur-generaal bij den Hove van Hollant gedagvaard te hebben om op de eerste rechtsdag na post omnium Sanctorum e.k. voor de Grote Raad te Mechelen te compareren.
          Anno XVc ende tweeënveertich ...opten XXVIIIen Septembris voorzeit.
          Oorspr. (Inv. no. 89.2). Gehecht aan de brief d.d. 1542 Augustus 17 (zie no. 152).